# 同一控制下企业合并涉及的注册资本、会计问题

提问人：braveheartrong 时间：2020-07-20 08:52:00
请教陈版主。A和B都是同一控制下的子公司，现在A吸收合并B，B账面价值 1 亿，评估公允价 5 个亿，A合并前注册资本 1 个亿，现在合并后把注册资本改为 6 个亿（A原来的注册资本 1 亿+B的评估价 5 亿），请问这个操作合法吗？
还有会计上B的资产和负债转移到A之后，在A的单体账面上是按照原价反映还是评估后的公允价反映？我知道合并报表是按原价，但是单体的不知道。烦请解答，非常感谢！

回答人：chenyiwei
1 、参照《关于做好公司合并分立登记支持企业兼并重组的意见》（工商企字[2011]226号）：“支持公司自主约定注册资本数额。因合并而存续或者新设的公司，其注册资本、实收资本数额由合并协议约定，但不得高于合并前各公司的注册资本之和、实收资本之和。合并各方之间存在投资关系的，计算合并前各公司的注册资本之和、实收资本之和时，应当扣除投资所对应的注册资本、实收资本数额。”。因此，如果合并双方之间原先没有直接或间接的股权关系，则理论上可以将合并前两公司的注册资本之和作为合并后存续公司的注册资本。
2 、本案例属于同一控制下吸收合并，因此合并方对于取得被合并方的各项资产、负债应按其在最终控制方合并报表层面的账面价值入账。
因此，为了避免对被合并方净资产按账面价值入账，而新增实收资本按被吸收方原实收资本导致的资本公积负数发生额问题，建议合理确定吸收合并后存续企业的注册资本份额，建议新增的注册资本不要超出被合并方的账面净资产。但如果企业坚持要按照上述规定认可的上限增加注册资本和实收资本，也不能说不合法。